【裁判字號】    95,訴,2384
【裁判日期】    951222
【裁判案由】    毒品危害防制條例
【裁判全文】
臺灣桃園地方法院刑事判決              95年度訴字第2384號
公  訴  人  臺灣桃園地方法院檢察署檢察官
被      告  甲○○
                    （現另案在臺灣桃園監獄執行中）
上列被告因違反毒品危害防制條例案件，經檢察官提起公訴（95
年度毒偵字第4950號），本院合議庭裁定改依簡式審判程序，茲
判決如下：
    主  文
甲○○施用第一級毒品，處有期徒刑拾月，扣案如附表一所示之
物，均沒收；又施用第二級毒品，處有期徒刑陸月，扣案如附表
二所示之物，均沒收。應執行有期徒刑壹年月，扣案如附表一
、二所示之物，均沒收。
    事  實
一、甲○○前曾於民國87年間，因施用毒品案件，經本院以87年
    度毒聲字第107 號裁定令入勒戒處所觀察、勒戒後，於87年
    5 月29日入勒戒處所，因認無繼續施用毒品傾向，於87年6
    月29日出所，並經臺灣桃園地方法院檢察署檢察官於87年6
    月30日以87年度偵字第8002號為不起訴處分確定；於88年間
    ，又因施用毒品案件，經本院以88年度毒聲字第3263號裁定
    觀察、勒戒，於88年6 月5 日入勒戒處所，因認有繼續施用
    毒品傾向，經本院以88年度毒聲字第3558號裁定施以強制戒
    治，其後復經本院以88年度毒聲字第6497號裁定停止戒治，
    所餘戒治期間付保護管束，於89年6 月23日執行完畢；於87
    年間因恐嚇案件，經本院以87年度易字第3299號判決判處有
    期徒刑1 年確定；於88年間因強盜案件，經本院以88年度訴
    字第200 號判決判處有期徒刑5 年2 月確定；於91年間因違
    反毒品危害防制條例案件，經本院以91年度訴字第478 號判
    決就連續施用第一級毒品部分判處有期徒刑7 月，就連續施
    用第二級毒品部分判處有期徒刑4 月，應執行有期徒刑9 月
    確定；於95年間因違反毒品危害防制條例案件，經本院以95
    年度訴字第1612號判決就施用第一級毒品部分判處有期徒刑
    9 月，就連續施用第二級毒品部分判處有期徒刑6 月，應執
    行有期徒刑1 年1 月確定；上開各罪接續執行，於88年11月
    19日入監執行，於94年8 月8 日縮短刑期假釋出監，其後假
    釋經撤銷，於95年7 月19日入監執行殘刑8 月17日，現仍在
    執行中（不構成累犯）。詎猶不知悔改，復基於施用第一級
    毒品海洛因之犯意，於95年7 月3 日晚間7 時許，在桃園縣
    大溪鎮瑞源里3 鄰番仔寮46之1 號旁之農舍內，以注射針筒
    施用第一級毒品海洛因1 次；又另基於施用第二級毒品甲基
    安非他命之犯意，於同日上午7 時許，在上開農舍內，以吸
    食器施用第二級毒品甲基安非他命1 次。嗣於同日晚間8 時
    30分許，在桃園縣大溪鎮瑞源里3 鄰番仔寮46之1 號旁為警
    查獲，並扣得如附表一、二、三所示之物。
二、案經桃園縣政府警察局八德分局報請臺灣桃園地方法院檢察
    署檢察官偵查起訴。
    理  由
一、按刑事訴訟法第273 條之1 第1 項規定除被告所犯為死刑、
    無期徒刑、最輕本刑為3 年以上有期徒刑之罪或高等法院管
    轄第一審案件者外，於審判期日前之程序進行中，被告先就
    被訴事實為有罪之陳述時，審判長得告知被告簡式審判程序
    之旨，並聽取當事人、代理人、辯護人及輔佐人之意見後，
    裁定進行簡式審判程序。經查，本件被告甲○○被訴違反毒
    品危害防制條例案，非前開不得進行簡式審判程序之案件，
    經被告於本院審理時就被訴事實為有罪之陳述，且經本院告
    知被告簡式審判程序之旨，聽取被告及檢察官之意見後，爰
    依上開刑事訴訟法第273 條之1 第1 項之規定，當庭裁定改
    依簡式審判程序審判之，合先敘明。
二、上開犯罪事實，業經被告於本院審理中坦承不諱，又：
  (一)被告於95年7 月4 日為警採集尿液送驗結果，嗎啡、可待因
    、安非他命、甲基安非他命均呈陽性反應，有「桃園縣政府
    警察局八德分局偵辦毒品案被採尿人姓名、編號對照表」、
    臺灣檢驗科技股份有限公司濫用藥物尿液檢驗報告各1 份附
    卷可稽（見95年度毒偵字第4950號卷第10、11頁）。而按海
    洛因經注射入人體後，約百分之80於24小時內自尿中排出，
    一般而言，尿液中能否驗出嗎啡陽性與其投與量、投與途徑
    、採尿時間、個人體質及檢驗方法之靈敏度有關，國外曾有
    文獻報導注射6 毫克之海洛因鹽酸鹽，其代謝物嗎啡之平均
    可檢出時限約為26小時，另甲基安非他命經施用進入人體後
    ，經人體代謝作用，約百分之70於24小時內自尿中排出，約
    百分之90於96小時內自尿中排出，最長可能不會超過4 日，
    此有行政院衛生署藥物食品檢驗局81年9 月8 日81藥檢壹字
    第81 14885號函、81年2 月8 日81藥檢壹字第001156號函可
    按。且以氣相層析質譜分析法作藥物及其代謝產物之定性及
    定量分析檢驗者，幾乎不會有偽陽性反應產生，亦即如尿液
    中未含有煙毒之反應者，即不可能產生因藥物所引起之偽陽
    性反應；此為毒品檢驗學之常規，亦為本院辦理相關違反毒
    品危害防制條例案件所知悉，是以上開檢驗結果當足以認定
    為真實而堪予採信。
  (二)被告所犯施用第二級毒品犯行部分，公訴人認被告係施用第
    二級毒品安非他命云云，查安非他命、甲基安非他命固同屬
    安非他命類之中樞神經興奮劑，且俗名通常互為混用，惟2
    者究係不同之第二級毒品，並以甲基安非他命為目前國內濫
    用最為嚴重，而施用甲基安非他命之代謝最先是去N-甲基（
    N-demethylation） 形成安非他命，而施用甲基安非他命後
    ，在正常尿液PH值情況下，24小時內，有43％服用劑量以甲
    基安非他命原態排出；另施用安非他命後24小時內，有30％
    以安非他命原態排出，20 ％ 經去氨基作用及氧化作用形成
    苯甲酸，2 ％經反應形成Norephedrine（參照行政院衛生署
    出版「物質濫用」、「常見濫用藥物檢驗方法彙編」2 書所
    載）；又查施用安非他命後，其尿液不致檢出甲基安非他命
    陽性反應，而施用甲基安非他命後，其尿液可檢出甲基安非
    他命和其代謝物安非他命成分，此有行政院衛生署管制藥品
    管理局93年11月2 日管檢字第0930010499號函可按。本件被
    告尿液經檢驗結果，安非他命、甲基安非他命均呈陽性反應
    ，是被告尿液經檢驗出甲基安非他命陽性部分，係被告施用
    甲基安非他命後以甲基安非他命原態排出者；而檢驗出安非
    他命陽性部分，雖施用甲基安非他命、安非他命均可檢驗出
    安非他命陽性反應，然由被告尿液經檢驗結果呈甲基安非他
    命陽性反應，已可認定被告確有施用甲基安非他命犯行（如
    前所述，施用安非他命後，其尿液不致檢出甲基安非他命陽
    性反應），並無其他積極證據證明被告另有施用安非他命犯
    行，又參諸國內幾乎都係濫用甲基安非他命者，鮮有濫用安
    非他命者（遲至89年5 月間國內方出現第1 次在錠劑中檢驗
    出安非他命，而非甲基安非他命之案例），依「罪證有疑，
    利歸被告」之證據法則，應認前開安非他命陽性反應，仍係
    被告施用甲基安非他命後經代謝作用所致。綜上，應認被告
    係施用第二級毒品甲基安非他命，而非安非他命，是公訴人
    此部分認定，尚有未洽，應予更正。
  (三)按「一、施用第一、二級毒品為犯罪行為，毒品危害防制條
    例第10條定有處罰明文。故施用第一、二級毒品者，依前揭
    規定本應科以刑罰。惟基於刑事政策，對合於一定條件之施
    用者，則依同條例第20條、第23條之規定，施以觀察、勒戒
    及強制戒治之保安處分。二、毒品危害防制條例於92年7 月
    9 日修正公布，自93年1 月9 日施行，其中第20條、第23條
    將施用毒品之刑事處遇程序，區分為『初犯』及『5 年內再
    犯』、『5 年後再犯』。依其立法理由之說明：『初犯』，
    經觀察、勒戒或強制戒治後，應為不起訴處分或不付審理之
    裁定；經觀察、勒戒或強制戒治執行完畢釋放後，『五年內
    再犯』者，因其再犯率甚高，原實施之觀察、勒戒及強制戒
    治既已無法收其實效，爰依法追訴或裁定交付審理。至於經
    觀察、勒戒或強制戒治執行完畢釋放後，『5 年後再犯』者
    ，前所實施之觀察、勒戒或強制戒治已足以遮斷其施用毒品
    之毒癮，為期自新及協助其斷除毒癮，仍適用『初犯』規定
    ，先經觀察、勒戒或強制戒治之程序。從而依修正後之規定
    ，僅限於『初犯』及『5 年後再犯』2 種情形，始應先經觀
    察、勒戒或強制戒治程序。倘被告於5 年內已再犯，經依法
    追訴處罰，縱其第3 次（或第3 次以上）再度施用毒品之時
    間，在初犯經觀察、勒戒或強制戒治執行完畢釋放5 年以後
    ，已不合於『5 年後再犯』之規定，且因已於『5 年內再犯
    』，顯見其再犯率甚高，原實施觀察、勒戒或強制戒治，已
    無法收其實效，即應依該條例第10條處罰。」最高法院95年
    第7 次刑事庭會議決議參照。經查，被告前曾於87年間，因
    施用毒品案件，經本院以87年度毒聲字第107 號裁定令入勒
    戒處所觀察、勒戒後，於87年5 月29日入勒戒處所，因認無
    繼續施用毒品傾向，於87年6 月29日出所，並經臺灣桃園地
    方法院檢察署檢察官於87年6 月30日以87年度偵字第8002號
    為不起訴處分確定；於88年間，又因施用毒品案件，經本院
    以88年度毒聲字第3263號裁定觀察、勒戒，於88年6 月5 日
    入勒戒處所，因認有繼續施用毒品傾向，經本院以88年度毒
    聲字第3558號裁定施以強制戒治並經檢察官提起公訴，其中
    聲請強制戒治部分，經本院以88年度毒聲字第6497號裁定停
    止戒治，所餘戒治期間付保護管束，於89年6 月23日執行完
    畢，而起訴部分，經本院以91年度訴字第478 號判決就連續
    施用第一級毒品部分判處有期徒刑7 月，就連續施用第二級
    毒品部分判處有期徒刑4 月，應執行有期徒刑9 月確定等情
    ，有臺灣桃園地方法院檢察署刑案資料查註紀錄表、全國施
    用毒品案件紀錄表、受觀察勒戒人毒品及前科紀錄簡列表及
    臺灣高等法院被告前案紀錄表各1 份在卷可稽。本件被告既
    於87年6 月30日經檢察官為不起訴處分確定後，曾於「5 年
    內再犯」，縱其於本件施用毒品之時間（第3 次）在初犯釋
    放5 年以後，仍與「5 年後再犯」之情形有別，自不得認有
    再經觀察、勒戒等程序之必要，即應逕行追訴處罰。
  (四)綜上所述，本件事證明確，應依法論科。
三、核被告所為，係犯毒品危害防制條例第10條第1 項之施用第
    一級毒品罪及同條第2 項之施用第二級毒品罪。其持有第一
    、二級毒品之低度行為，分別為其施用毒品之高度行為所吸
    收，不另論罪。被告所犯上開2 罪間，犯意各別，罪名有異
    ，應予分論併罰。爰審酌被告施用毒品，戕害自身身心，前
    已經觀察、勒戒，仍無戒除毒癮之決心，犯罪後於本院審理
    時尚能坦承犯行，及其素行等一切情狀，分別量處如主文所
    示之刑，並定其應執行之刑，以示懲儆。扣案如附表一所示
    之物，為被告所有供（但非專供）施用第一級毒品犯行所用
    之物，而扣案如附表二所示之物，為被告所有供（但非專供
    ）施用第二級毒品犯行所用之物，業據被告於本院審理時供
    明，爰依刑法第38條第1 項第2 款之規定，均宣告沒收。至
    扣案如附表三所示之物，經行政院衛生署管制藥品管理局鑑
    定結果，並未檢出海洛因、安非他命或甲基安非他命成分，
    有該局管檢字第0950012969號鑑定書在卷可稽，公訴人認係
    安非他命，顯有誤會，復無證據證明與被告本件犯行有關，
    爰不宣告沒收。
據上論斷，應依刑事訴訟法第273 條之1 第1 項、第299 條第1
項前段，毒品危害防制條例第10條第1 項、第2 項，刑法第11條
前段、第51條第5 款、第38條第1項第2款、，判決如主文。
本案經檢察官嵇珮晶到庭執行職務。
中    華    民    國    95    年    12    月    22    日
                  刑事第二庭    法  官  鄭吉雄
以上正本證明與原本無異。
如不服本判決，應於判決送達後10日內向本院提出上訴狀（應附
繕本），上訴於臺灣高等法院。
                                書記官  謝至菁
中    華    民    國    95    年    12    月    22    日
附錄法條：
毒品危害防制條例第10條
施用第一級毒品者，處 6 月以上 5 年以下有期徒刑。
施用第二級毒品者，處 3 年以下有期徒刑。
附表一：
┌──┬───────┬───────────────┐
│編號│  扣案物品    │備                          註│
├──┼───────┼───────────────┤
│ 1  │注射針筒4支   │為被告所有供（但非專供）施用第│
│    │              │一級毒品所用                  │
└──┴───────┴───────────────┘
附表二：
┌──┬───────┬───────────────┐
│編號│  扣案物品    │備                          註│
├──┼───────┼───────────────┤
│ 1  │吸食器2組     │為被告所有供（但非專供）施用第│
│    │              │二級毒品所用                  │
├──┼───────┼───────────────┤
│ 2  │玻璃球4個     │為被告所有供（但非專供）施用第│
│    │              │二級毒品所用                  │
└──┴───────┴───────────────┘
附表三：
┌──┬───────┬───────────────┐
│編號│  扣案物品    │備                          註│
├──┼───────┼───────────────┤
│ 1  │結晶或結晶性粉│未檢出下列管制藥品或毒品成分：│
│    │末1包         │Amphetamine、Methamphetamine、│
│    │              │MDMA、MDA、Morphine、Codeine、│
│    │              │Heroin、Cocaine、Ketamine、   │
│    │              │Flunitrazepam、Tetrahydrocanna│
│    │              │binol、Tramadol及Triazolam    │
│    │              ├───────────────┤
│    │              │與本案無關                    │
└──┴───────┴───────────────┘


司法院資訊處製作；財團法人民間司法改革基金會備份。
